臺灣高等法院臺中分院刑事判決　　　　　 民國九十一年度交上訴字第一六七○號
　　上　訴　人
　　即　被　告　丙○○
右上訴人因公共危險等案件，不服臺灣臺中地方法院中華民國九十一年八月二十一日
第一審判決（民國九十一年度交訴字第一一三號，起訴案號：臺灣臺中地方法院檢察
署民國九十一年度偵字第二○九三號），提起上訴，本院判決如左：
    主  文
上訴駁回。
　　事  實
一、丙○○於民國（下同）九十年十月三日晚上六時四十五分許，駕駛車牌號碼ＮＰ
    －九一二七號自用白色小客貨車，沿臺中市○○○路往中港路方向行駛，途經該
    路與中達街之閃黃燈交岔路口。應減速接近，注意車前狀況及二車併行之間隔，
    作隨時停車之準備，且依當時情形，天候為晴、路面無障礙，又無不能注意之情
    事，詎其竟疏未注意，致車前方擦撞由劉添輝所騎己自右方進入交岔路口之自行
    車，致劉添輝人車倒地，受有左頭額部撕裂傷之傷害，此時，郭某理應停車察看
    ，竟心虛而逃逸，適有路人乙○○見狀，奮勇騎機車尾追丙○○車至西屯路口時
    ，始記下丙○○車號，並報警循線查獲。
二、案經劉添輝訴由臺中市警察局第二分局報請臺灣臺中地方法院檢察署檢察官偵查
    起訴。
　　理  由
一、訊據上訴人即被告（下稱被告）丙○○固坦承於右揭時地駕駛白色ＮＰ－九一二
    七號自用小貨車，路經該肇事地點之事實，惟矢口否認有右揭肇事致人受傷而逃
    逸之犯行，辯稱：伊雖於前揭時地經過該路口，但並未撞及被害人等語。惟查右
    揭犯罪事實，業經告訴人劉添輝指訴甚詳，並有臺中市○○○道路交通事故調查
    表及私立中國醫藥學院診斷證明書各一份附卷可稽。次查據現場目擊證人乙○○
    於偵查中、原審及本院審理時均結證稱：當時伊聽到碰一聲後，即見白色箱型車
    由梅川西路往西屯路方向行駛，伊騎機車沿梅川西路追趕，一路上亦僅有該輛白
    色箱型車行駛，並無其他車輛，一直追到梅川西路與西屯路口時始看清楚白色箱
    型車車牌號碼為ＮＰ－九一二七號，記下車號伊即返回事故現場等語。由此可見
    ，自肇事撞擊聲響後，現場只有一部白色箱型車駛過，衡情應係被告肇事無疑。
    又刑法第一百八十五條之四之肇事逃逸罪，以駕駛動力交通工具肇事，有致人死
    傷而逃逸之事實為其構成要件，不以行為人明知被害人有死傷情形為必要，亦不
    以被害人為無自救能力人為必要（最高法院九十一年臺上字第一三七號、九十年
    臺上字第六七八六號判決意旨參照），至肇事者是否有遺棄之故意，其離去之原
    因為何，則非所問（最高法院九十年臺上字第二一九一號判決意旨參照），考其
    立法目的，即在促使駕駛人於肇事後能對被害人即時救護，以減少死傷之惡化，
    此觀該法條之立法目的，以及道路交通管理處罰條例第六十二條規定內容自明，
    可見該兩條規範意旨應屬相同。是被告上開所辯，乃屬卸責之詞，不足採信。關
    於本案發生之時間係九十年十月三日晚上六時四十五分，有臺中市警察局九十一
    年十月二十九日中市警指字第○九一○○一七九○四號函附卷可證，公訴人及原
    審認係同日晚上六時五十分許，乃屬誤會，附此說明。
二、按汽車行駛時，駕駛人應注意車前狀況及兩車併行之間隔，並隨時採取必要之安
    全措施，過閃光黃燈之交岔路口，車輛應減速接近，注意安全小心通過，道路交
    通安全規則第九十四條第三項、道路交通標誌標線號誌設置規則第二一一條第一
    項第一款分別定有明文，被告駕駛汽車，自應注意上述道路交通安全規則之規定
    ，且依當時情況，天候為晴、路面無障礙，又無不能注意之情事，被告應注意並
    能注意而不注意，以致肇事，致被害人受有如事實欄所述之傷害，被告應有過失
    ，且被告之過失行為與被害人之傷害間有相當因果關係。本案事證明確，被告犯
    行堪予認定。
三、核被告所為，係犯刑法第二百八十四條第一項前段之過失傷害罪、第一百八十五
    條之四之肇事逃逸罪。被告所犯上開二罪，犯意各別，構成要件不同，應予分論
    併罰。原審適用刑法第二百八十四條第一項前段、第一百八十五條之四、第四十
    一條第一項前段、第二項、第五十一條第五款，罰金罰鍰提高標準條例第一條前
    段、第二條之規定，審酌被告犯罪之動機、過失程度、被害人所受損害、犯後否
    認犯行等一切情狀，分別量處過失傷害罪部分有期徒刑月，駕駛動力交通工具
    肇事，致人受傷而逃逸罪部分有期徒刑陸月，並定其應執行刑為有期徒刑捌月，
    同時諭知易科罰金之折算標準。其認事、用法及量刑，均無不當，被告上訴意旨
    否認犯罪，恣意指摘原判決不當，為無理由，應予駁回。
四、據上論斷，應依刑事訴訟法第三百六十八條，判決如主文。
本案經檢察官甲○○到庭執行職務。
中      華      民      國　  九十一     年     十二      月     三     日
                                   臺灣高等法院臺中分院刑事第九庭
                                       　審判長法  官　陳  筱  珮
                                             　法　官　趙  春  碧
                                             　法　官　吳　重　政
右正本證明與原本無異。
關於駕駛動力交通工具肇事，致人受傷而逃逸罪部分，得上訴。
關於過失傷害罪部分，不得上訴。
如不服本判決應於收受送達後十日內向本院提出上訴書狀，其未敘述上訴之理由者並
得於提起上訴後十日內向本院補提理由書（均須按他造當事人之人數附繕本）。
                                               書記官　林　育　德
中      華      民      國　  九十一     年     十二      月     四     日
附錄：
刑法第二百八十四條第一項
因過失傷害人者，處六月以下有期徒刑、拘役或五百元以下罰金，致重傷者，處一年
以下有期徒刑、拘役或五百元以下罰金。
刑法第一百八十五條之四
駕駛動力交通工具肇事，致人死傷而逃逸者，處六月以上五年以下有期徒刑。
                                                              　　　　　Ｆ
